【裁判字號】    98,訴,578
【裁判日期】    980410
【裁判案由】    違反毒品危害防制條例
【裁判全文】
臺灣彰化地方法院刑事判決               98年度訴字第578號
公  訴  人  臺灣彰化地方法院檢察署檢察官
被      告  甲○○
上列被告因違反毒品危害防制條例案件，經檢察官提起公訴（98
年度毒偵字第581號），本院依簡式審判程序判決如下：
    主  文
甲○○施用第一級毒品，累犯，處有期徒刑壹年。
    事  實
一、甲○○前於民國89年間因施用毒品案件，經本院以89年度毒
    聲字第5501號裁定送勒戒處所施以觀察、勒戒後，認無繼續
    施用毒品之傾向，於90年1月10日執行完畢釋放，並由臺灣
    彰化地方法院檢察署檢察官以89年度毒偵字第4973號為不起
    訴處分確定；復於90年間因施用毒品案件，經本院以90年度
    毒聲字第1337號裁定送勒戒處所施以觀察、勒戒後，認無繼
    續施用毒品之傾向，於90年4月16日執行完畢釋放，並由臺
    灣彰化地方法院檢察署檢察官以90年度毒偵字第1263號為不
    起訴處分確定。其又於94年間，因連續施用第一級毒品案件
    ，經本院以94年度訴字第1863號判決判處有期徒刑1年確定
    ，另於95年間因竊盜案件，經臺灣臺中地方法院以95年度易
    字第591號判決判處有期徒刑6月確定，又於95年間因連續施
    用第一級毒品案件，經本院以95年度訴字第878號判決判處
    有期徒刑1年2月確定，上開案件經入監接續執行後，復經本
    院以96年度聲減字第2164號裁定各減刑為有期徒刑6月、3月
    、7月確定，並於96年12月21日因縮短刑期假釋出監付保護
    管束，於97年3月2日保護管束期滿未經撤銷而視為執行完畢
    。詎其仍不知悔改，於97年12月10日12時許，在其位於彰化
    縣溪湖鎮○○里○○路後溪巷32號住處，以將海洛因置入注
    射針筒內摻水施打手臂靜脈血管之方式，施用第一級毒品海
    洛因1次。嗣於97年12月12日7時40分許，為警持臺灣彰化地
    方法院檢察署檢察官核發強制到場（強制採驗尿液）許可書
    至甲○○上開住處強制其到場採尿，經警於同日採集其尿液
    送驗，結果呈嗎啡陽性反應，而悉上情。
二、案經彰化縣警察局溪湖分局報告臺灣彰化地方法院檢察署檢
    察官偵查起訴。
    理  由
一、本件被告甲○○所犯係死刑、無期徒刑、最輕本刑為3年以
    上有期徒刑以外之罪，其於準備程序就前揭被訴事實為有罪
    之陳述，經受命法官告知簡式審判程序之旨，並聽取其與公
    訴人之意見後，本院認無不得或不宜改依簡式審判程序進行
    之處，爰依刑事訴訟法第273條之1第1項、第284條之1，裁
    定本案由受命法官獨任進行簡式審判程序，合先敘明。
二、訊據被告甲○○對於上揭事實坦承不諱，且其於97年12月12
    日為警採集之尿液送驗，結果呈嗎啡陽性反應，有彰化縣警
    察局溪湖分局委託檢驗尿液代號與真實姓名對照認證單及詮
    昕科技股份有限公司濫用藥物尿液檢驗報告各1紙附卷可憑
    ，足徵被告之任意性自白與事實相符，可以採信。
三、按施用第一、二級毒品為犯罪行為，毒品危害防制條例第10
    條定有處罰明文。故施用第一、二級毒品者，依前揭規定本
    應科以刑罰，惟基於刑事政策，對合於一定條件之施用者，
    則依同條例第20條、第23條之規定，施以觀察、勒戒或強制
    戒治之保安處分。又毒品危害防制條例於92年7月9日修正公
    布，自93年1月9日施行。其中第20條、第23條將施用毒品之
    刑事處遇程序，區分為「初犯」及「5年內再犯」、「5年後
    再犯」。依其立法理由之說明：「初犯」，經觀察、勒戒或
    強制戒治後，應為不起訴處分或不付審理之裁定；經觀察、
    勒戒或強制戒治執行完畢釋放後，「5年內再犯」者，因其
    再犯率甚高，原實施之觀察、勒戒及強制戒治既已無法收其
    實效，爰依法追訴或裁定交付審理。至於經觀察、勒戒或強
    制戒治執行完畢釋放後，「5年後再犯」者，前所實施之觀
    察、勒戒或強制戒治已足以遮斷其施用毒品之毒癮，為期自
    新及協助其斷除毒癮，仍適用「初犯」規定，先經觀察、勒
    戒或強制戒治之程序。從而依修正後之規定，僅限於「初犯
    」及「5年後再犯」二種情形，始應先經觀察、勒戒或強制
    戒治程序。倘被告於5年內已再犯，經依法追訴處罰，縱其
    第3次（或第3次以上）再度施用毒品之時間，在初犯經觀察
    、勒戒或強制戒治執行完畢釋放5年以後，已不合於「5年後
    再犯」之規定，且因已於「5年內再犯」，顯見其再犯率甚
    高，原實施觀察、勒戒或強制戒治，已無法收其實效，即應
    依該條例第10條處罰（參照最高法院97年度第5次刑事庭會
    議決議）。查被告前於89年間因施用毒品案件，經本院以89
    年度毒聲字第5501號裁定送勒戒處所施以觀察、勒戒後，認
    無繼續施用毒品之傾向，於90年1月10日執行完畢釋放，並
    由臺灣彰化地方法院檢察署檢察官以89年度毒偵字第4973號
    為不起訴處分確定；復於90年間因施用毒品案件，經本院以
    90年度毒聲字第1337號裁定送勒戒處所施以觀察、勒戒後，
    認無繼續施用毒品之傾向，於90年4月16日執行完畢釋放，
    並由臺灣彰化地方法院檢察署檢察官以90年度毒偵字第1263
    號為不起訴處分確定；又於94年間，因連續施用第一級毒品
    案件，經本院以94年度訴字第1863號判決判處有期徒刑1年
    確定等情，有臺灣高等法院被告前案紀錄表及臺灣彰化地方
    法院檢察署刑案資料查註紀錄表各1份在卷可參。是被告前
    因施用毒品案件，經觀察、勒戒執行完畢釋放後，曾於5年
    內再度施用毒品並經依法追訴處罰，縱其於本案之施用毒品
    犯罪時間距離初犯經觀察、勒戒執行完畢釋放已逾5年，然
    其曾於初犯經觀察、勒戒執行完畢釋放後5年內再度因施用
    毒品經送執行觀察、勒戒，且曾經依法追訴處罰，前已敘明
    ，即與單純「5年後再犯」之情形有別，揆諸前揭說明，即
    應依毒品危害防制條例第10條之規定處罰。綜上所述，本案
    事證明確，被告犯行洵堪認定，應予依法論科。
四、查海洛因係毒品危害防制條例第2條第2項第1款所稱之第一
    級毒品，依法不得持有、施用。故核被告所為，係犯毒品危
    害防制條例第10條第1項之施用第一級毒品罪。被告為施用
    毒品海洛因而持有之低度行為，為其施用之高度行為所吸收
    ，不另論罪。查被告於94年間，因連續施用第一級毒品案件
    ，經本院以94年度訴字第1863號判決判處有期徒刑1年確定
    ，另於95年間因竊盜案件，經臺灣臺中地方法院以95年度易
    字第591號判決判處有期徒刑6月確定，又於95年間因連續施
    用第一級毒品案件，經本院以95年度訴字第878號判決判處
    有期徒刑1年2月確定，上開案件經入監接續執行後，復經本
    院以96年度聲減字第2164號裁定各減刑為有期徒刑6月、3月
    、7月確定，並於96年12月21日因縮短刑期假釋出監付保護
    管束，於97年3月2日保護管束期滿未經撤銷而視為執行完畢
    ，有臺灣彰化地方法院檢察署刑案資料查註紀錄表、臺灣高
    等法院被告前案紀錄表各1份在卷可考，其於5年以內故意再
    犯本件有期徒刑以上之罪，為累犯，應依刑法第47條第1項
    之規定，加重其刑。爰審酌被告因施用毒品經觀察、勒戒及
    刑之執行後，猶未能深切體認毒品危害己身之鉅，及早謀求
    脫離毒害之道，反而於出監後伺機再犯，未見有何收斂、警
    惕之意，無視於毒品對於自身健康之戕害及國家對於杜絕毒
    品犯罪之禁令，自有使其接受相當時期監禁以敦化性情之必
    要，惟念及被告犯後尚能坦承犯行，且施用毒品固戕害個人
    健康至深，然就他人權益之侵害仍屬有限，及其犯罪之動機
    、目的、手段、智識程度等一切情狀，量處如主文所示之刑
    ，以示懲儆。
據上論斷，應依刑事訴訟法第273條之1第1項、第299條第1項前
段，毒品危害防制條例第10條第1項，刑法第11條前段、第47條
第1項，判決如主文。
本案經檢察官陳茂榮到庭執行職務。
中    華    民    國    98    年    4     月    10    日
                  刑事第二庭          法  官  尚安雅
以上正本證明與原本無異。
如不服本判決，應於收受判決後10日內向本院提出上訴書狀，並
應敘述具體理由；其未敘述上訴理由者，應於上訴期間屆滿後20
日內向本院補提理由書（均須按他造當事人之人數附繕本「切勿
逕送上級法院」）。
中    華    民    國    98    年    4     月    15    日
                                      書記官  陳文俊
附錄本案論罪科刑法條：
毒品危害防制條例第10條
施用第一級毒品者，處 6 月以上 5 年以下有期徒刑。
施用第二級毒品者，處 3 年以下有期徒刑。


司法院資訊處製作；財團法人民間司法改革基金會備份。
